臺灣屏東地方法院刑事判決
            110年度訴字第281號
公  訴  人  臺灣屏東地方檢察署檢察官
被      告  林益吉



選任辯護人  李淑妃律師(法扶律師)
上列被告因違反毒品危害防制條例案件，經檢察官提起公訴（10
9年度偵字第7287號），本院判決如下：
    主    文
林益吉犯販賣第二級毒品罪，處有期徒刑參年拾月。未扣案之行
動電話壹支（含門號0000000000號SIM卡壹張）及新臺幣參萬元
均沒收，如全部或一部不能沒收或不宜執行沒收時，追徵其價額
。
    犯罪事實
一、林益吉明知甲基安非他命為毒品危害防制條例所管制之第二
    級毒品，不得非法販賣，竟意圖營利，基於販賣第二級毒品
    甲基安非他命之犯意，於民國108年2月中旬某日，以其門號
    0000000000號行動電話及通訊軟體LINE與林冠霖聯繫毒品交
    易後，再於當日稍晚，駕駛車牌號碼00-0000號自用小客車
    ，前往位在屏東縣○○鄉○○路0段000號林冠霖之住處，販賣並
    交付第二級毒品甲基安非他命1包(重量5錢)予林冠霖，並收
    受林冠霖所交付之價金新臺幣（下同）3萬元。
二、案經屏東縣政府警察局屏東分局報告臺灣屏東地方檢察署檢
    察官偵查起訴。
　　理    由
壹、程序部分
    本判決以下所援引被告林益吉以外之人之供述證據，檢察官
    、被告及其辯護人於本院準備程序時均表示同意其證據能力
    （本院卷第62-63頁），復於本院審理時逐項調查後，均未
    於言詞辯論終結前聲明異議，本院審酌該等供述證據作成時
    外在情況及條件，核無違法取證或其他瑕疵，均有證據能力
    。
貳、實體部分
一、認定犯罪事實所憑之證據及理由：
（一）前開犯罪事實，業據被告於偵查及本院審理中迭次坦承不
      諱，核與證人林冠霖於警詢及偵訊時之證述相符；復有被
      告持用之門號0000000000號行動電話通訊監察譯文在卷可
      稽，足認被告上開任意性自白核與事實相符，堪信為真實
      。至被告於本院審理時固稱：「108年2月中旬確實有販賣
      甲基安非他命予林冠霖，數量應該是5錢，價金差不多是1
      5,000元」等語（本院卷第126頁），然核證人林冠霖於警
      詢、偵訊時均一致供稱：「我於108年2月中旬，在我屏東
      縣○○鄉○○路0段000號住處，向被告購買甲基安非他命5錢
      ，我拿了3萬元給被告，他沒有退我錢」等語無訛（警卷
      第27-28頁，偵卷第59、61頁），核與被告警詢時自承：
      「我賣給林冠霖的那批甲基安非他命，時間是108年2月中
      旬，重量5錢，價值3萬元」等語相符（警卷第4-5頁），
      堪認被告本件販賣甲基安非他命所得應係3萬元無訛。
（二）販賣毒品行為之處罰基礎，主要在於行為人將持有之毒品
      讓與他人使之擴散，並取得對價，所著重者厥為讓與與對
      價之意涵上；倘於有償讓與他人之初，即係出於營利之意
      思，並已著手實行，其以高於購入原價出售者，固為販賣
      行為，設若因故不得不以原價或低於原價讓與他人時，亦
      屬販賣行為；必也始終無營利意思，而以原價或低於原價
      有償讓與他人，始得以轉讓罪論處。又所謂營利之意圖，
      即犯罪之目的，原則上不以發生特定結果為必要，是不以
      實際從中得利為必要（最高法院104 年度台上字第379、4
      35 號判決意旨參照）。另按我國法令對販賣毒品者臨以
      嚴刑，惟毒品仍無法禁絕，其原因實乃販賣毒品存有巨額
      之利潤可圖，故販賣毒品者，如非為巨額利潤，必不冒此
      重刑之險，是以有償販賣毒品者，除非另有反證證明其出
      於非圖利之意思而為，概皆可認其係出於營利之意而為（
      最高法院87年度台上字第3164號、93年度台上字第1651號
      判決意旨參照）。查被告所犯本案販賣甲基安非他命犯行
      為有償行為，核與一般販賣毒品一手交錢一手交貨之交易
      型態無殊，客觀上已該當於毒品販賣之實行，佐以販賣毒
      品屬重罪，衡情販毒者取得毒品之成本與售出之價格應存
      在相當之價差，是被告自甘承受重典完成本案毒品交易，
      並收受價金，其主觀上有藉此交易從中取利之意圖，要無
      疑義。
（三）綜上所述，本件事證明確，被告前揭犯行已足認定，應依
      法論科。
二、論罪科刑
（一）行為後法律有變更者，適用行為時之法律。但行為後之法
      律有利於行為人者，適用最有利於行為人之法律，刑法第
      2條第1項定有明文。被告行為後，毒品危害防制條例第4
      條第2項、第17條第2項等規定，已於109年1月15日修正公
      布，並於109年7月15日施行。經比較新舊法之結果，均以
      修正前之規定對被告較為有利，依刑法第2條第1項前段規
      定，應適用行為時即修正前毒品危害防制條例第4條第2項
      及第17條第2項之規定。
（二）刑事法上販賣毒品之行為，係以售賣者與購買者雙方就毒
      品（標的物）與價金等買賣要素之意思表示一致時，其民
      事上之買賣契約即已成立（是否有背於公共秩序、善良風
      俗而無效，係另一事），並得認為已經「著手」於販賣毒
      品構成要件之行為，而其販賣行為之完成與否，則以毒品
      已否交付購買者為其區分既、未遂之標準。倘毒品已交付
      購買者，不因其後購買者以毒品數量不足、品質不佳等理
      由，拒絕付款或要求售賣者退貨還款，而影響該販賣毒品
      行為之既遂（最高法院103年度台上字第2523號判決意旨
      參照）。查被告固於警詢及偵查中陳稱其與林冠霖交易本
      案毒品後，林冠霖要求退貨，被告即將毒品取回等語（警
      卷第4頁），核與證人林冠霖於警詢及偵訊時之證述相符
      （警卷第28頁，偵卷第61頁），然依前開判決意旨，被告
      交付甲基安非他命後，其販賣第二級毒品犯行即已既遂，
      不因其事後退貨而有不同。是核被告所為，係犯修正前毒
      品危害防制條例第4條第2項之販賣第二級毒品罪。被告為
      販賣而持有第二級毒品之低度行為，為販賣之高度行為所
      吸收，不另論罪。
（三）減輕其刑之說明：
　　⒈犯毒品危害防制條例第4條至第8條之罪，於偵查及審判中
      均自白者，減輕其刑，修正前毒品危害防制條例第17條第
      2項定有明文。查被告於警詢時，就其有販賣甲基安非他
      命予林冠霖，嗣因故退貨，然尚未退還其所收受之價金予
      林冠霖等情，均自承不諱（警卷第4-5頁），並於本院準
      備程序及審理時自白犯行（本院卷第62、126頁），應依
      修正前毒品危害防制條例第17條第2項規定，減輕其刑。
　　⒉被告固供稱其毒品來源為綽號包皮之「邱厚章」，然偵查
      機關以國民身分證相片影像資料系統及智慧分析平台，均
      未能搜尋到相符之人，而未能據其供述而查獲該毒品上手
      等情，有屏東縣政府警察局屏東分局110年11月3日屏警分
      偵字第11034391700號函暨員警職務報告、臺灣屏東地方
      檢察署110年11月29日屏檢介劍109偵7287字第1109044044
      號函可查（本院卷第81-87、89-97頁），是偵查犯罪機關
      亦未因被告之供述而查獲毒品來源，故此部分尚無從依毒
      品危害防制條例第17條第1 項之規定減輕其刑。又被告本
      案販賣數量多達5錢、犯罪所得亦達3萬元，難認有何顯可
      憫恕之原因，亦無客觀上更無足以引起一般同情之情形，
      不符合刑法第59條所規定之要件，亦無從依刑法第59條規
      定酌減其刑，併此敘明。
（四）爰以行為人之責任為基礎，審酌被告漠視法令禁制，而為
      前述之販賣甲基安非他命犯行，戕害國民身心健康甚鉅，
      已對社會秩序造成危險，當不宜輕縱；並衡酌被告販賣甲
      基安非他命之對象、數量、金額等犯罪情節；兼衡被告已
      坦承全部犯行之犯後態度，自述國中肄業之智識程度，離
      婚、以打零工為業等生活經濟狀況（本院卷第127頁），
      及其犯罪動機、目的等一切情狀，量處如主文所示之刑。
三、沒收之說明
（一）被告本案販賣甲基安非他命犯行係使用之門號0000000000
      號行動電話與林冠霖聯繫等情，業據被告於本院審理時自
      承在卷（本院卷第126頁），並有通訊監察譯文在卷可查
      （警卷第2頁），應依毒品危害防制條例第19條第1項規定
      ，宣告沒收，並依刑法第38條第4項規定，於全部或一部
      不能沒收或不宜執行沒收時，追徵其價額。
（二）被告販賣毒品所得3萬元業已收受，且未退還等情，業據
      被告於警詢時自承在卷（警卷第4頁），應依刑法第38條
      之1第1項、第3項規定，宣告沒收，於全部或一部不能沒
      收時，追徵其價額。
據上論斷，依刑事訴訟法第299 條第1 項前段，判決如主文。本
案經檢察官鄭央鄉提起公訴，檢察官王光傑到庭執行職務。
中　　華　　民　　國　　111 　年　　3 　　月　　17　　日
                  刑事第四庭    審判長法　官　黃柏霖
                                      法  官  李宛臻
                                      法  官  林敬超
以上正本證明與原本無異。
如不服本判決應於收受判決後20日內向本院提出上訴書狀，並應敘述具體理由；其未敘述上訴理由者，應於上訴期間屆滿後20日內向本院補提理由書（均須按他造當事人之人數附繕本）「切勿逕送上級法院」。　　　　　　　　　　　　　　　　　　　
中　　華　　民　　國　　111 　年　　3 　　月　　18　　日
                                      書記官  呂靜雯
附錄本件判決引用之法條：
修正前毒品危害防制條例第4條
製造、運輸、販賣第一級毒品者，處死刑或無期徒刑；處無期徒
刑者，得併科新臺幣 2 千萬元以下罰金。
製造、運輸、販賣第二級毒品者，處無期徒刑或 7 年以上有期
徒刑，得併科新臺幣 1 千萬元以下罰金。
製造、運輸、販賣第三級毒品者，處 7 年以上有期徒刑，得併
科新臺幣 7 百萬元以下罰金。
製造、運輸、販賣第四級毒品者，處 5 年以上 12 年以下有期
徒刑，得併科新臺幣 3 百萬元以下罰金。
製造、運輸、販賣專供製造或施用毒品之器具者，處 1 年以上
7 年以下有期徒刑，得併科新臺幣 1 百萬元以下罰金。
前五項之未遂犯罰之。